臺北高等行政法院判決　　　　　　　　　　　　　　九十二年度訴字第三三七二號
　　　　　　　　　　　　　　　.
　　原　　　告　晟峰木業有限公司
　　代　表　人　甲○○
　　訴訟代理人　乙○○
　　被　　　告　財政部臺灣省北區國稅局
　　代　表　人　許虞哲（局長）
　　訴訟代理人　丙○○
　　　　　　　　丁○○
右當事人間因營業稅事件，原告不服財政部中華民國九十二年五月二十六日台財訴字
第０九一一三０一０二五號訴願決定，提起行政訴訟。本院判決如左：
　　主  文
訴願決定及原處分關於裁處原告罰鍰超過新台幣伍拾萬肆仟玖佰玖拾玖元部分撤銷。
原告其餘之訴駁回。
訴訟費用由被告負擔三分之一，餘由原告負擔。
　　事  實
一、事實概要：原告係經核准使用統一發票之營業人，於八十六年間銷售原木予宏昌
    製材廠，金額總計新台幣（下同）四百九十萬元，雖有開立金額三十二萬三千元
    之統一發票乙紙交付買受人，惟尚有餘額計四百三十七萬五千元涉嫌未依規定開
    立發票並申報銷售額與稅額，致逃漏營業稅二十萬八千三百三十三元，案經財政
    部賦稅署於八十九年五月二十四日查獲，而移由原處分機關宜蘭縣稅捐稽徵處審
    理違章成立，初查核定補徵營業稅二十萬八千三百二十三元，並按所漏稅額處五
    倍之罰鍰一百零四萬一千六百元。原告不服，申請復查結果，未獲變更，原告再
    提起訴願，經財政部以九十一年六月二十七日台財訴字第０九０一三０一三六四
    號訴願決定：「撤銷原處分，由原處分機關另為處分。」嗣原處分機關以九十一
    年九月十日宜稅法字第０九一００二九七一０號重核復查決定：「原處分撤銷，
    重新核定應補徵營業稅額十六萬八千三百三十三元，應處罰鍰八十四萬一千六百
    元。」原告不服，提起訴願，亦經決定駁回，遂提起本件行政訴訟。
二、兩造聲明：
　　(一)原告聲明：訴願決定、復查決定及原處分均撤銷。
　　(二)被告聲明：駁回原告之訴。
三、兩造之爭點：
　　(一)原告主張之理由：
      1.原告與關係企業長裕木業有限公司 (下稱長裕公司)及鉅林木業有限公司 (
        下稱鉅林公司)二家公司，均從事進口木材買賣，三家公司股東成員相同，
        且實際負責業務人員亦相同，故銷售對象亦會重疊，有時因業務需要，也會
        有一家客戶所需之木材由二家公司共同銷售之情形，且為資金週轉需要，三
        家公司之資金也會互相支援，此為一般商場之常情，故有關宏昌製材廠八十
        六年度向原告及關係企業共購入原木四百九十萬元，除由原告開立一百三十
        六萬五千元之發票外，尚由長裕公司開立一百三十六萬五千元發票予宏昌製
        材廠，上二者之差額二百一十七萬元即為原告漏開發票金額，而宏昌製材廠
        所給付之貨款，則係存入關係企業鉅林公司之帳戶，長裕木業公司及原告並
        未再取得宏昌木材廠之貨款，上述事實於財政部賦稅署查核時即已認定，並
        由原告書立說明書確認，財政部賦稅署並依此金額分別發交宜蘭縣及屏東縣
        稅捐稽徵處處理，依此，原告八十六年度銷貨予宏昌製材廠之實際金額應為
        三百五十三萬五千元，減除已開立之銷貨發票一百三十五萬元，差額二百一
        十七萬元方為未開立銷貨發票金額，又屏東縣稅捐稽徵處對宏昌製材廠核算
        其八十六年度漏報進貨未依法取得發票裁罰違章金額係以二百十七萬元計算
        ，另被告計算原告八十六年度漏開發票金額時，亦已扣除長裕公司所開立一
        百三十六萬五千元之發票，並對原告作成處分，針對上述原告有利部份，原
        處分及訴願決定均置之不理，顯已違反不利益變更禁止原則，且對同一違章
        事實，依財政部賦稅署、屏東縣稅捐稽徵處均與原告立場一致，惟原處分機
        關未察，不考慮其他稅捐單位所採認之金額，即論斷原告違章金額三百五十
        三萬五千元，並據以裁處補稅及罰鍰，自屬違誤，殊無足採。
      2.另有關裁罰倍數部份，依財政部新頒定之減免裁罰標準「凡納稅人在稽徵機
        關作成處分書前書立說明書表示願意繳清稅款及罰鍰者，其漏開銷貨發票之
        裁罰倍數為三倍」，而原告與被告因對違章金額認知不同，惟已於財政部賦
        稅署查核時書立說明書表示願意繳清稅款及罰鍰者，被告對原告處以五倍罰
        鍰，與其規定不符，懇請一併撤銷重核。
　　(二)被告主張之理由：
      1.本件原告係使用統一發票之營業人，於八十六年間銷售原木予宏昌製材廠，
        金額總計四百九十萬元，雖有開立金額五十二萬五千元之統一發票乙紙交付
        買受人，惟尚有餘額計四百三十七萬五千元涉嫌未依規定開立發票並申報銷
        售額與稅額，致逃漏營業稅二十萬八千三百三十三元，案經財政部稽核組於
        八十九年五月二十四日查獲，違章事證明確，原處分機關乃依同法第五十一
        條第三款規定，按所漏稅額處五倍之罰鍰一百零四萬一千六百元，原告不服
        ，申請復查結果未獲變更，循序提起訴願，案經訴願決定將原處分撤銷，囑
        由被告另為處分，嗣經原處分機關依訴願撤銷意旨，重新核定應補徵營業稅
        為十六萬八千三百三十三元，罰鍰為八十四萬一千六百元在案。
      2.原告雖訴稱財政部賦稅署查核時，已認定本件系爭漏報銷售額應扣除其關係
        企業長裕公司於同年度開立予宏昌製材廠一百三十六萬五千元部分，原處分
        機關現卻將該有利於原告部分置之不理，顯已違反「不利益變更禁止原則」
        云云，惟查，原告於財政部賦稅署查核時，雖出具漏開發票金額為三百零一
        萬元，惟原告進口原木銷售予宏昌製材廠，有進口報單及原告股東乙○○之
        談話紀錄附卷佐證，是原告應就銷售額開立發票始與規定符合，其由非銷售
        貨物之關係企業開立之一百三十六萬五千元，核與規定未合，是執以主張應
        扣除，自無足採，此部分原處分並無不合，請予維持。
      3.至原告主張有關裁罰倍數部分，依財政部所頒定之減免裁罰標準『凡納稅人
        在稽徵機關作成處分書前書立說明書表示願意繳清稅款及罰鍰者，其漏開銷
        貨發票之裁罰倍數為三倍』，被告對原告處以五倍罰鍰與規定不符等語，查
        依「營業稅法五十一條…一、……三、短報或漏報銷售額者。違章情形：一
        ……二、銷貨時未依法開立發票，且於申報當期銷售額時亦未列入申報。…
        …按所漏稅額處五倍罰鍰。但於裁罰處分核定前已補報補繳稅款及以書面承
        認違章事實者，處三倍罰鍰。」為財政部函頒之『稅務違章案件裁罰金額或
        倍數參考表』規定甚明，是除營業人於稅捐稽徵機關裁罰處分核定前業已先
        行補報並補繳所漏稅額，可按其漏稅額處三倍罰鍰之外，其餘均應依該漏稅
        額處以五倍之罰鍰。查原告於案獲時雖有書立說明書，聲明願意繳清系爭稅
        款及罰鍰，然未於查獲後裁罰處分核定前補報繳系爭稅款。是原告所訴，核
        不足採，此部分原處分亦無不合，請予維持。
　理  由
一、本件訴訟中因財政部原委託各直轄市及縣（市）政府所屬稅捐稽徵處代徵之營業
    稅，自九十二年一月一日起，由財政部各地區國稅局自行稽徵，茲由財政部台灣
    省北區國稅局具狀聲明承受訴訟後，該局之代表人亦由林吉昌變更為許虞哲，並
    據新任代表人聲明承受訴訟，經核均無不合，應予准許。
二、按「營業人銷售貨物或勞務，應依本法營業人開立銷售憑證時限表規定之期限，
    開立統一發票交付買受人。」「營業人除本法另有規定外，不論有無銷售額，應
    以每二月為一期，於次期開始十五日內，填具規定格式之申報書，檢附退抵稅款
    及其他有關文件，向主管稽徵機關申報銷售額、應納或溢付營業稅額。其有應納
    營業稅額者，應先向公庫繳納後，檢同繳納收據一併申報。營業人銷售貨物或勞
    務，依第七條規定適用零稅率者，得申請以每月為一期，於次月十五日前依前項
    規定向主管稽徵機關申報銷售額、應納或溢付營業稅額。但同一年度內不得變更
    。前二項營業人，使用統一發票者，並應檢附統一發票明細表。」「納稅義務人
    ，有左列情形之一者，除追繳稅款外，按所漏稅額處一倍至十倍罰鍰；並得停止
    其營業：一…三短報或漏報銷售額者。…」行為時營業稅法（以下稱營業稅法）
    第三十二條第一項、第三十五條及第五十一條第三款分別定有明文。
三、次按，八十五年七月三十日增訂公布之稅捐稽徵法第四十八條之三規定：「納稅
    義務人違反本法或稅法之規定，適用裁處時之法律，但裁處前之法律有利於納稅
    義務人者，適用最有利於納稅義務人之法律。」又財政部本於稅捐稽徵之中央主
    管機關職權，於八十五年八月二日台財稅第八五一九一二四八七號函釋：「八十
    五年七月三十日修正公布之稅捐稽徵法第四十八條之三規定『納稅義務人違反本
    法或稅法之規定，適用裁處時之法律，但裁處前之法律有利於納稅義務人者，適
    用最有利於納稅義務人之法律。』，上開法條所稱之『裁處』，依修正理由說明
    ，包括訴願、再訴願及行政訴訟之決定或判決。準此，稅捐稽徵法第四十八條之
    三修正公布生效時仍在復查、訴願、再訴願及行政訴訟中，尚未裁罰確定之案件
    均有該條適用。」並未違反法律保留原則，自得予以援用。
四、本件原告係經核准使用統一發票之營業人，經財政部賦稅署於八十九年五月二十
    四日查獲其於八十六年間進口原木銷售予宏昌製材廠，金額總計四百九十萬元，
    雖有開立金額五十二萬五千元及由其關係企業長裕公司開立金額一百三十六萬五
    千元之統一發票各一紙交付買受人，惟尚有餘額三百零一萬元，未依規定開立發
    票並申報銷售額與稅額，而移由原處分機關宜蘭縣稅捐稽徵處查處違章成立，並
    以長裕公司與原告為不同之權利義務主體，無從不得代原告開立統一發票與買受
    人宏昌製材廠，核定原告未依規定漏開發票金額為四百三十七萬五千元，應補徵
    營業稅二十萬八千三百三十三元，並按所漏稅額處五倍罰鍰一百零四萬一千六百
    元。原告不服，申請復查結果，未獲變更，原告再提起訴願，嗣訴願機關以原告
    於訴願提出出其於八十六年十二月份開立面額八十四萬元之統一發票影本一紙，
    主張應自上開漏報銷售額中予以核減，是否可採？尚有進一步究明之必要等由，
    決定將原處分撤銷，囑由原處分機關另為適法處分等情，此有原告之進口報單、
    原告開立交付予宏昌製材廠之前開統一發票二張、原告及長裕公司之董事、股東
    名單、原告公司股東乙○○之談話紀錄附卷可稽，並為兩造所不爭，堪信為真實
    。故原處分機關重核後，以原告確曾於八十六年十二月開立金額八十四萬元之LB
    00000000號統一發票一紙交付宏昌製材廠，並已申報銷售額及稅額在案
    ，該紙發票銷售額應自前揭查獲漏開銷售額四百三十七萬五千元中中減除之，本
    件漏報銷售額應為二百五十三萬五千元，而重新核定應補徵營業稅額十六萬八千
    三百三十三元，並按所漏稅額處五倍罰鍰八十四萬一千六百元之處分等情，有財
    政部九十年二月九日台財稅第０九００四九００五七號函、被告前開處分及復查
    決定附卷可稽，並為兩造所不爭，堪信為真實。
五、原告不服循序提起行政訴訟，主張：其與長裕公司係屬股東相同之關係企業，營
    業性質相同且客戶來源頗近，時因業務需要，會有一家客戶需之木材由二家公司
    共同銷售之情形，是宏昌製材廠八十六年度向原告及關係企業共購入原木四百九
    十萬元，除由原告開立一百三十六萬五千元之發票外，尚由長裕公司開立一百三
    十六萬五千元發票予宏昌製材廠，二者差額二百一十七萬元始為原告漏開發票金
    額，況財政部賦稅署查獲時，亦認定本件漏報銷售額應扣除其關係企業長裕公司
    於同年度開立予宏昌製材廠一百三十六萬五千元部分，原處分機關卻置之不理，
    顯違反「不利益變更禁止原則」；另有關裁罰倍數部分，依財政部新頒之減免裁
    罰標準，原告與原處分機關因對違章金額認知不同，惟已於財政部賦稅署查核時
    書立說明書表示願意繳清稅款及罰鍰，依上開裁罰基準應裁處三倍罰鍰，惟原處
    分機關仍處以被告對原告處以五倍罰鍰，亦有違誤等語。
六、經查：
    (一)訴外人宏昌製材行購入之前開原木係由原告進口而銷售予該製材行所有之事實
      ，有原告前開進口報單及原告股東乙○○之談話筆錄可證，依前揭行為時營業
      稅法第三十二條第一項規定，原告自應以其公司名義就其前開原木銷售額四百
      九十萬元開立同額發票交付買受人宏昌製材行，始為適法。而長裕公司之股東
      與原告公司之股東縱有相同，然原告與長裕公司既分別依公司法之規定辦理公
      司登記在案，即屬各自獨立之權利義務主體，二者並非同一家公司，原告執稱
      長裕公司為其關係企業，其前開漏開發票金額，應扣除已由長裕公司已開立予
      宏昌製材行之金額一百三十六萬五千元部分云云，尚非有據。再者，原告於財
      政部賦稅署查核時，雖有出具其漏開發票金額三百零一萬元之書面申明書，而
      經該署移送原處分機關查處，然該移送函僅係財政部賦稅署本於上級機關，就
      其稽核所得原告涉嫌漏開發票而有逃漏稅捐情事，促使下級稅捐機關發動職權
      查處予以補稅、處罰，至原告漏開之銷售金額為若干，仍應以稅捐稽徵機關依
      查得之證據認定之，要不受原告之申明書或財政部賦稅署之移送函所拘束甚明
      ，原告以其在財政部賦稅署查核時，已申明長裕公司開立予宏昌製材行之前開
      發票為其銷售前開原木之發票，並為該署所認定，原處分機關卻置之不理，有
      違不利益變更禁止原則云云，亦屬誤解法令，核不足採。
    (二)又按，財政部稅務違章案件裁罰金額或倍數參考表原規定，營業人銷貨時未依
      法開立發票，且於申報當期銷售額時亦未列入申報，而有營業稅法五十一條第
      三款所定短報或漏報銷售額之違章情形者，按所漏稅額處五倍罰鍰；但於裁罰
      處分核定前已補報補繳稅款及以書面承認違章事實者，處三倍罰鍰。惟前揭裁
      罰參考表之前開規定，業經財政部於九十三年三月二十九日令修正為營業人如
      有前揭違反營業稅法第五十一條第三款所定違章情形，按所漏稅額處三倍罰鍰
      ；但於裁罰處分核定前已補報補繳稅款及以書面承認違章事實者，處二倍罰鍰
      在案。原告於本案查獲時雖有書立說明書有漏開發票金額三百零一萬元，並聲
      明願意繳清前開稅款及罰鍰，然未於查獲後裁罰處分核定前補報繳前開稅款，
      核與前揭修正前揭參考表所定得按漏稅額裁處三倍罰鍰之要件固有不符，惟前
      揭裁罰參考表既有修正，揆諸前揭稅捐稽徵法第四十八條之三規定及財政部八
      十五年八月二日台財稅第八五一九一二四八七號函釋意旨，本件罰鍰處分自應
      適用修正後之裁罰參考表規定，應按原告之漏稅額處三倍罰鍰，故本件原處分
      核定之罰鍰八十四萬一千六百元，依法應減為五十萬四千九百九十九元。
七、綜上所述，被告以原告銷售原木予宏昌製材行，漏開銷售額二百五十三萬五千元
    之發票並申報銷售額及稅額，重行核定應補徵營業稅十六萬八千三百三十三元，
    並按所漏稅額處五倍罰鍰八十四萬一千六百元之處分原無不合，惟依修正後之前
    揭裁罰參考表規定，原告前開違章情形應按其漏稅額處三倍罰鍰，故原告主張原
    核定之罰鍰應減為應納稅額之三倍即五十萬四千九百九十九元，為有理由，訴願
    決定及原處分關於裁處原告罰鍰超過五十萬四千九百九十九元部分應予撤銷。至
    原處分其餘部分，核無違誤，訴願決定，予以維持，亦無不合，原告訴請撤銷，
    為無理由，應予駁回。
據上論結，本件原告之訴為一部有理由，一部無理由，依行政訴訟法第一百零四條，
民事訴訟法第七十九條，判決如主文。
中　　　華　　　民　　　國　　九十三　　年　　 十一 　　月　　　十　　　日
                        臺 北 高 等 行 政 法 院   第 一 庭
                                      　　 審 判 長 法  官　李得灶
                                          　　      法  官　吳慧娟
                                              　　  法  官　蕭惠芳
右為正本係照原本作成。
如不服本判決，應於送達後二十日內，向本院提出上訴狀並表明上訴理由，如於本判
決宣示後送達前提起上訴者，應於判決送達後二十日內補提上訴理由書（須按他造人
數附繕本）。
中　　　華　　　民　　　國　　九十三　　年　　 十一 　　月　　　十　　　日
            　　　　　　　　　　　　　　    　      書記官  李淑貞
